【裁判字號】    96,金訴,1
【裁判日期】    970328
【裁判案由】    證券交易法
【裁判全文】
臺灣板橋地方法院刑事判決               96年度金訴字第1號
公  訴  人  臺灣板橋地方法院檢察署檢察官
被      告  戊○○
選任辯護人  葉繼升律師
被      告    丁○○
                      樓之5
選任辯護人  何立斌律師
上列被告等因違反證券交易法案件，經檢察官提起公訴（95年度
偵字第9462號）及追加起訴（96年度偵緝字第939 號），本院判
決如下：
    主  文
戊○○、丁○○均無罪。
    理  由
一、公訴意旨略以：被告癸○○（原名鄭溪山，現通緝中）自民
    國94年1 月1 日起至94年5 月1 日止擔任股票上櫃交易之中
    國探針股份有限公司（下稱中探針公司）之董事長，同時亦
    為址設臺中縣梧棲鎮○○路16號之穩維特科技股份有限公司
    （下稱穩維特公司）負責人，被告丁○○則係穩維特公司副
    總經理，乙○○（另經檢察官通緝）係址設臺北市○○○路
    46巷43之1 號1 樓英可科技有限公司（下稱英可公司）負責
    人，被告戊○○係址設臺北縣三重市○○路○ 段15號旻辰資
    訊有限公司（下稱旻辰公司）實際負責人。被告癸○○明知
    中國探針公司並無從事電子零組件交易之經驗，亦無相關人
    力設備，且無向穩維特公司購買電子零組件之必要性，為虛
    偽出售穩維特公司之電子零組件以從中向中國探針公司套取
    現金，竟與被告丁○○、乙○○、被告戊○○共同基於意圖
    為自己及穩維特公司不法所有之概括犯意，由被告癸○○安
    排穩維特公司虛偽銷售電子零組件予英可公司及旻辰公司，
    再以英可公司及旻辰公司名義將電子零組件轉售予中探針公
    司，以規避關係人交易應予揭露之規定，乙○○、被告戊○○在取得中國探針公司支付之款項後，旋即將款項轉匯至穩
    維特公司帳戶及被告丁○○胞弟袁菘余帳戶，詳述如下：
    (一)被告癸○○於94年1 月10日，明知中探針公司與英可公司
      並無業務往來，竟指示不知情之中探針公司財務人員匯款
      新臺幣（下同）1 千萬元予英可公司，英可公司於翌日（
      94年1 月11日）將款項轉匯至袁菘余在三信商業銀行彰化
      分行所開立之帳戶（帳號0000000000000） 。嗣中探針公
      司財務人員向不知情之總經理辛○○反應上情，被告癸○○乃向辛○○訛稱上開款項係向英可公司採購電子零組件
      交易款，隨即指示被告丁○○製作交易金額為341,491,34
      8 元之契約，並交由中探針公司人員補製採購單、會計傳
      票等文件資料，嗣被告癸○○指示中國探針公司不知情人
      員開立發票日期94年4 月11日、票面金額21,491,348元之
      支票予乙○○。
    (二)被告癸○○於94年1 月13日指示被告丁○○製作中國探針
      公司向旻辰公司採購電子零組件、交易金額為34,561,484
      元之買賣合約書，交由戊○○用印，中國探針公司人員依
      契約內容製作會計憑證文件後，於94年1 月26日匯款2,40
      0 萬元予旻辰公司，旻辰公司於同日將上開款項轉入穩維
      特公司在臺灣中小企業銀行西屯分行00000000000 號帳戶
      。中國探針公司復於94年1 月31日匯款10,561,484元至旻
      辰公司上開帳戶，被告戊○○扣除其可獲得之報酬519,76
      8 元後，於翌日（即2 月1 日）匯款1 千萬元至穩維特公
      司於建華商業銀行臺中分行0000000000號帳戶中。
    (三)被告癸○○於94年2 月23日指示被告丁○○及中國探針公
      司員工製作買賣金額為3,400 萬元之買賣合約書及相關公
      司內部會計憑證後，由中國探針公司於94年2 月23日、94
      年3 月1 日匯款2,300 萬元及1,100 萬元予英可公司。英
      可公司取得上開款項後，留存50萬元，分別於94年2 月23
      日、3 月1 日匯款2,300 萬元、1,050 萬元至袁菘余上開
      三信商銀帳戶，復匯款1,949 萬元及1,145 萬元至穩維特
      公司臺灣中小企銀西屯分行帳戶中。嗣中國探針公司董事
      會發覺上開交易有異，為避免損失擴大，乃決議要求穩維
      特公司加計5 ％利潤後開立票面金額22,565,915元、1,05
      0 萬元、3,628 萬元、9,558 萬元、3,570 萬元之支票，
      惟票面金額3,628 萬元、9,558 萬元、3,570 萬元第3、4
      張之支票屆期提示均未獲兌現，致使中國探針公司因上開
      非常規交易蒙受71,989,558元之重大損失。因認被告戊○○、丁○○2 人所為，均係犯證券交易法第171 條第1 項
      第2 款之罪嫌。
二、按犯罪事實，應依證據認定之，無證據不得認定其犯罪事實
    ；又不能證明被告犯罪者，應諭知無罪之判決，刑事訴訟法
    第154 條第2 項、第301 條第1 項分別定有明文。且告訴人
    之告訴，係以使被告受刑事訴追為目的，是其陳述是否與事
    實相符，應調查其他事實以資審認，始得為不利被告之認定
    ，最高法院52年台上字第1300號著有判例可資參照。又刑事
    訴訟上證明之資料，無論為直接或間接證據，均須達於通常
    一般之人均不致有所懷疑，而得確信其為真實之程度，始得
    據為有罪之認定，若其關於被告是否犯罪之證明未能達此程
    度，而有合理懷疑之存在，致使無從形成有罪之確信，根據
    「罪證有疑，利於被告」之證據法則，即不得遽為不利被告
    之認定，亦有最高法院76年台上字第4986號判例可稽。其以
    情況證據（即間接證據）斷罪時，尤須基於該證據在直接關
    係上所可證明之他項情況事實，本乎推理作用足以確證被告
    有罪，方為合法，不得徒憑主觀上之推想，將一般經驗有利
    被告之其他合理情況逕予排除，此觀諸最高法院32年上字第
    67號判例意旨亦彰彰甚明。
三、公訴意旨認被告戊○○、丁○○2 人涉有證券交易法第171
    條第1 項第2 款之犯行，無非以中探針公司從來沒有做過IC
    買賣的業務，癸○○趁擔任中探針公司董事長之便，為避免
    內部人員之交易查核，即安排穩維特公司將IC先賣給被告戊○○經營的旻辰公司與乙○○經營的英可公司，再由中探針
    公司向旻辰公司、英可公司購買，而買賣的IC 則 始終放在
    穩維特公司的倉庫，顯然違背交易常規，亦違背內部人交易
    應予揭露的規定。且中探針公司無相關技術、設備，即向英
    可公司購買IC，而中探針公司交付英可公司1 千萬元之貨款
    後，英可公司於94年1 月11日即將款項匯入被告癸○○所使
    用袁菘余之帳戶，亦違背交易常規；嗣中探針公司之董事會
    發覺被告癸○○上揭異常交易後，乃決議要求穩維特公司另
    加百分之5 的利潤後開立票面金額22,565,915元、10,500,0
    00元、36,280,000元、95,580,000元、35,700,000元之支票
    5 紙予中探針公司，且其中數紙支票屆期提是未獲兌現，致
    使中探針公司受有71,989,558元之重大損失，被告丁○○、
    戊○○就上開犯行與被告癸○○均有犯意聯絡及行為分擔等
    情，茲為依據。
四、訊據被告戊○○、丁○○均堅決否認，有公訴人所指之前揭
    犯行，並分別辨稱如下：
    (一)被告戊○○辯稱：我是旻辰公司的負責人，我之前就是一
      直在從事電子零件及IC買賣業務。我在先前上班的公司就
      和穩維特公司作過IC買賣的交易，也認識同案被告癸○○
      。93年間我成立旻辰公司，93年底有和穩維特公司作了一
      筆IC買賣，買的是有瑕疵的IC，這件買賣是屬於寄賣性質
      ，穩維特公司賣IC給旻辰公司，可以達到他們的公司年度
      營運目標，IC仍然放在穩維特公司，由旻辰公司和穩維特
      公司一起去找客戶。94年1 月間，我們收到中探針公司對
      這批IC的訂購單，我看到中探針的董事長是鄭溪山（已改
      名癸○○）就打電話去穩維特公司問丁○○副總，才知道
      癸○○已經去當中探針公司的董事長，安排這個IC交易；
      因為當時中探針公司報價給旻辰公司，只比旻辰公司對穩
      維特公司的進價多幾萬元，但這筆交易旻辰公司交稅就要
      20幾萬元，所以我有向穩維特公司的副總丁○○說這筆交
      易若非中探針公司提高報價，或穩維特公司提供折讓，否
      則旻辰公司會虧本，我不願做這筆生意。後來丁○○副總
      有同意由穩維特公司折讓價金，所以我才同意中探針公司
      的報價，成立這筆買賣交易。後來中探針公司表示這批IC
      要放在穩維特公司的倉庫，所以我們只有會同中探針公司
      的人員到穩維特公司的倉庫作物權轉移的動作。我不清楚
      癸○○擔任中探針公司的董事長有沒有做非常規的交易，
      但這筆交易對旻辰公司而言，是符合內控及常規的。而且
      我們賣給中探針公司的那批IC，中探針公司後來有賣掉，
      還有獲利，這則重大消息有刊登在證期會的網站上，因此
      中探針公司並未因這筆交易受有損害等語。
    (二)被告丁○○辯稱：我是穩維特公司的執行副總，癸○○是
      穩維特公司的董事長，後來癸○○有去當中探針公司的董
      事長。穩維特公司在93年底有賣一批IC給旻辰公司，是採
      寄賣性質，目的是為了培養客戶，因為先前我們的IC都賣
      給中國、南美等地，利潤不好，而被告戊○○曾在外商工
      作，有外商的人脈，因此我們想長期培養。要做這種寄賣
      ，首先必須客戶的信用很好，而且IC一定要放在穩維特公
      司的倉庫才可以。癸○○去當中探針公司的董事長後，有
      一天跟我說中探針要做IC買賣的生意，叫我提供IC買賣的
      契約範本給中國探針公司，我只是按癸○○的指示把契約
      範本傳給中探針公司而已，至於中探針公司要跟誰買IC，
      不是我能過問的事情。後來中探針公司有向英可公司、旻
      辰公司買IC，但沒有能力存放、驗收，就和穩維特公司簽
      訂一份IC的代驗代收合約書。其中中探針公司向旻辰公司
      所購買的IC，是93年底穩維特公司賣給旻辰公司的，後來
      這批IC賣給中探針公司，中探末公司有再賣出去，帳都結
      清了。至於中探針公司向英可公司所購買的IC，其來源與
      穩維特公司沒有關係，但也是由穩維特公司代收代驗。就
      中探針公司向英可公司買的那批IC寄放在穩維特公司倉庫
      這部分，在這之前我們也有會同中探針公司的人員去找寶
      成鞋業集團的訊宜公司洽談，該公司表示願意購買這批IC
      ，但要求中國探針公司提出一筆履約的保證金，中探針公
      司不同意，所以才破局，應該是中探針公司造成自己的損
      失。後來中探針公司有派人來穩維特公司清點這些IC，也
      有作成紀錄。癸○○個人的財務問題也造成穩維特公司倒
      閉。後來因為穩維特公司已經沒有錢付水費、電費，無法
      維持保存IC的恆濕、恆溫倉庫，我有通知中探針公司來處
      理他們的IC，他們都不理會；後來穩維特公司的廠房被經
      濟部加工出口區管理局中港園區回收的時候，海關人員有
      打電話來問那批IC 要 如何處理，我請他們發函給中探針
      公司問要如何處理，後來那批IC的下落我不清楚等語。
五、就中探針公司與旻辰公司之IC交易而言，經查：
    (一)按證券交易法第171 條第1 項第2 款規定：已依本法發行
      有價證券公司之董事、監察人、經理人或受僱人，以直接
      或間接方式，使公司為不利益之交易，且不合營業常規，
      致公司遭受重大損害者，處3 年以上10年以下有期徒刑，
      得併科1 千萬元以上2 億元以下罰金。是上開罪名之構成
      要件，必須是已依證券交易法發行有價證券公司之董事、
      監察人、經理人受僱人，使公司為不利益之交易，且不合
      營業常規，復因該交易致使公司受有重大損害者，始足當
      之。而上開「不利益之交易」、「不合營業常規」及「使
      公司受有重大損害」三者構成要件均需具備，始能成立上
      開罪名，苟缺其一，則不能以上開罪責相繩。從而，縱使
      行為人使公司為不利益之交易，且不合營業常規，苟其所
      為並未導致公司受有重大損害者，自仍不能該當證券交易
      法第171 條第1 項第2 款所定之罪責，合先敘明。
    (二)查被告戊○○、丁○○均非依證券交易法發行有價證券之
      中探針公司之董事、監察人、經理人或受僱人；公訴意旨
      認渠二人涉有前開證券交易法第171 條第1 項第2 款之罪
      ，係以被告戊○○、丁○○與中探針公司之董事長癸○○
      有犯意連絡及行為分擔，而依共同正犯雖無特定身分關係
      仍應同負罪責之法理，亦應同時成立上開罪名，為其論據
      。惟被告戊○○、丁○○二人與同案被告癸○○間，其犯
      意聯絡之範圍為何，涉及被告戊○○、丁○○二人是否應
      與被告癸○○同負全部罪責，就此共同正犯關係自仍需嚴
      格之證明始能認定其犯行，應不待言。
    (三)而被告戊○○、丁○○於本院審理中辯稱：中探針公司向
      旻辰公司購買的IC，事後已經賣出去，中探針公司有收到
      貨款，並未受到重大損害等語，核與下列事證相符：
      1.本件中探針公司應主管機關財團法人中華民國證券櫃檯
        買賣中心（下稱「櫃買中心」）要求，應揭露該公司買
        賣IC異常交易之重大訊息，遂於94年5 月10日櫃買中心
        網站上公告該公司（94年）4 月IC交易情形，載明事實
        發生日為「94年5 月10日」，發生緣由係「證櫃監字第
        0940200017號」，敘明該公司94年4 月20日銷售IC情形
        為「C-WX-MD-002 （128MICD/C） 銷售數量520,080pcs
        ，銷售金額（含稅）15,836,983元，毛利718,231元 ；
        C-WX-MD-003 （64MIC） 銷售數量75,800pcs ，銷售金
        額（含稅）5,609,603 元，毛利254,404 元；C-WX-MD-
        004 （32MIC） 銷售數量478,690pcs，銷售金額（含稅
        ）4,054,133 元，毛利637,357 元；C-WX-MD-005 （64
        MICFORDDRIC） 銷售數量10,000pcs ，銷售金額（含稅
        ）788,839 元，毛利35 , 775元；而銷售總額為（含稅
        ）36,289,558元；帳款回收情形則為94年4 月14日已收
        22,565,915元；94年4 月19日已收10,500,000元，帳款
        回收總額為33,065,915元；帳款回收情形則為94年4 月
        14日已收22,565,915元；94年4 月19日已收10,500,000
        元，帳款回收總額為33,065,915元；又依櫃買中心所製
        作中國探針購買IC案之事件發展表，其中94年5 月10日
        項下係記錄「發佈重大訊息說明該批IC商品之出售情形
        、帳款回收情形及損害認列情形。（4/20銷售3 千3 百
        萬，毛利1,650 千元，毛利率5%，該筆帳款已收回）」
        等情，此業據櫃買中心96年10月15日證櫃監字第096003
        0041號函及所附中國探針購買IC案事件發展表，中國探
        針公司當日重大訊息之詳細內容各1 份附卷可按（見本
        院券一第101-103 、236 頁）。
      2.此外，證人辛○○於本院審理中證稱：本案發生當時，
        我是中國探針公司的總經理，董事長癸○○有以中探針
        公司之資金買賣IC，後來有處理其中一批IC，共賣了3
        千多萬等語（見本院卷二第37頁）；核與證人壬○○於
        本院審理中證稱：我是中探針公司的採購，94年4 月間
        改任財務，本案由董事長癸○○指示的IC買賣交易一共
        有3 筆，其中有賣掉一批，是向旻辰公司買的IC等語相
        符（見本院卷二第48頁）。又依卷附前揭櫃買中心函覆
        本院所附之中探針公司購買IC明細表、中探針公司之訂
        購單、匯款回條聯、請款單、旻辰公司所開立統一發票
        等文件以觀（見本院卷一第104 、160-172 頁），中探
        針公司向旻辰公司購買之IC貨款為34,561,000元，核與
        前揭證人辛○○、壬○○證稱同案被告癸○○所出售3
        千餘萬元之IC等語無訛，是本件中探針公司向旻辰公司
        所購買之該批IC，應已確經中探針公司再行出售，並取
        得貨款無誤。
      3.再者，依證人甲○○於本院審理中證稱：我從86年到94
        年，負責上櫃案件的審查及上櫃公司財報的審閱，在職
        期間有查核94年1 、2 月間中探針公司的IC交易，也有
        提出1 份報告給台北市調查處，櫃買中心是行政院金管
        會證期局下的獨立單位。我們調查中探針公司從事IC交
        易有異常的情形。依據中探針公司的上網公告，有一筆
        IC有賣出，至於是哪一筆要問我同事郭玉真比較清楚，
        印象中這一筆交易沒有虧損，依櫃買中心查證財報的作
        業規定，上述這筆買進賣出IC的交易，並不算造成中探
        針公司遭受重大損害等語（見本院卷第79-80 、90頁）
        。及證人郭玉真於本院審理中證稱：我是櫃買中心上櫃
        監理部的專員，主要業務是對於上櫃公司的財務有無異
        常進行監管查核，我是接辦甲○○對中探針公司案件的
        查核，我們認為中探針公司買賣IC是屬於非常規交易；
        至於我們判斷證券交易法第171 條所定「致公司遭受重
        大損害」的標準，會依照公司的營業額及損益情況來判
        斷，並沒有量化的標準；但依照財報重編的標準，就是
        影響稅後損益達1,000 萬元以上，或營業額的5%，這是
        我們的參考標準；而本件依中探針公司重大訊息公告上
        所記載的銷貨明細看起來，中探針公司所賣出的IC是向
        旻辰公司進貨的該批IC，當初中探針公司從穩維特公司
        收到的錢是33,065,915元，向旻辰公司進貨的金額是
        34,561,484元，所以是有虧損，我們有去查中探針公司
        確實有收到33,065,915元，也有付掉34,561,484元等語
        （見本院卷二第91、93、96頁），參互以觀。可知本件
        中探針公司向旻辰公司購買IC之總價為34,561,484元，
        嗣以36,289 ,558 元之價格賣出，惟實際僅收到穩維特
        公司所交付33,065,915元之貨款，故本件若以中探針公
        司實際收到之款項與進貨款項計算，係虧損1,495,569
        元，是依證人己○○於本院審理中證稱上揭作為判斷是
        否造成重大損失之財報重編標準及中探針公司94年上半
        年度的營業收入達120,476,000 元以觀，本院認中探針
        公司此筆與旻辰公司之IC交易，實際虧損約150 萬元，
        相較於該公司該上半年度之營業收入即高達1 億2 千萬
        元等情，自尚難認屬證券交易法第171 條第1 項第2 款
        所定之「重大損失」。
    (四)綜上調查，本件中探針公司與旻辰公司所為之前揭IC交易
      ，中探針公司於買入後復行賣出，且並未造成中探針公司
      之重大損失，姑不論該筆交易是否為不利於中探針公司，
      或是否屬違背營業常規之交易，然因本件既屬不能證明中
      探針公司因此筆交易受有重大損失，自難認被告2 人之行
      為該當證券交易法第171 條第1 項第2 款所定之構成要件
      。從而，本院自難遽認被告戊○○、丁○○2 人應負此部
      分公訴人所指之罪責。
六、就中探針公司與英可公司之IC交易而言：
    (一)本件中探針公司與英可公司間之IC交易，並無任何證據可
      資證明與被告戊○○所經營之旻辰公司有何關聯。是本件
      中探針公司與英可公司間買賣IC之異常交易，應與被告戊○○無涉，自難認被告戊○○就此部分亦應與被告癸○○
      同負共同正犯之罪責。合先說明。
    (二)公訴意旨雖認被告癸○○、丁○○、乙○○共同基於意圖
      為自己及穩維特公司不法所有之概括犯意，由被告癸○○
      安排穩維特公司虛偽銷售電子零組件予英可公司，再以英
      可公司名義將電子零組件轉售予中探針公司，以規避關係
      人交易應予揭露之規定云云。惟訊據被告丁○○則堅決否
      認穩維特公司有銷售IC給英可公司之情。本院查：
      1.依證人即櫃買中心人員甲○○於本院審理中證稱：我們
        在本案查證的過程中，發現這些IC是中探針公司向英可
        公司和旻辰公司買的，我們有實地到英可公司拜訪員工
        ，英可公司是一家規模很小的貿易商，員工只有2 位，
        辦公室只有5 坪，辦公室內有擺一些IC，我們有詢問英
        可公司賣給中探針公司的貨品來源為何？英可公司表示
        是向華邦、南亞這些上市公司買來的，英可公司沒有提
        到是向穩維特公司買貨。我們沒有辦法查證英可公司的
        進貨來源是否屬實，但有上過經濟部的網頁查詢負責人
        、內部人資訊，印象中沒有發現英可公司與穩維特公司
        有重疊關係。我們之所以認定中探針公司向英可公司買
        IC 的 交易是交易異常，是因為如果這筆IC是屬於一般
        正常品的話，應該很容易用正常的市價賣出，因為IC是
        公開的市場，有公開的報價，在網路上有一個叫集邦公
        司，可以看出現行各類規格IC的市價，因為中探針公司
        沒有辦法正常賣出，所以我們認為是異常的交易等語（
        見本院卷二第81-82 、88-89 頁）﹔及證人即櫃買中心
        人員己○○於本院審理中證稱：中探針公司買賣IC本案
        ，除了不符內控的程序外，還有從事新業務的問題，中
        探針公司並沒新的部門或團隊，只有董事長癸○○一個
        人了解而已，在客戶都還沒確定的情況下，救急著進貨
        ，而且簽約當時就付了70% 的貨款，因為IC價格波動很
        大，這種做法對中探針公司風險很大﹔我去向旻辰公司
        訪談時，英可公司已經解散，之前我前手甲○○有去看
        英可公司是否存在﹔中探針公司與英可公司間所有的合
        約及進貨付款憑證我們都有取得，英可公司出的貨也是
        放在穩維特公司，我們沒有查到英可公司的進貨來源是
        穩維特公司﹔但中探針公司的現任董事長庚○○曾對癸○○提出一個訴訟案，裡面有提到英可公司是穩維特公
        司的配合進貨廠商，但是因為英可公司已經解散，所以
        櫃買中心無法再查等語（見本院卷二第93-95 頁），參
        互以觀，本件主管機關櫃買中心就中探針公司買賣IC異
        常交易之調查結果，僅能確認中探針公司確曾向英可公
        司購買IC，並存放於穩維特公司之倉庫保管﹔惟並查無
        任何事證可資證明、推論英可公司出售予中探針公司之
        該批IC，係英可公司向穩維特公司所購買。
      2.此外，依證人即中探針公司員工辛○○、壬○○﹔證人
        即同案被告丁○○、戊○○等人於本院審理中所證述之
        情節﹔暨同案被告癸○○於調查站之共述，證人即穩維
        特公司之員工阮夢藍、藍庭國於偵查中證述等語相互勾
        稽，仍屬無從證明中探針公司向英可公司購買之該批IC
        ，其來源係出自穩維特公司。而本件被告丁○○僅係穩
        維特公司之副總，並未在中探針公司或英可公司任職。
        從而，被告丁○○對本件被告癸○○所為前揭中探針公
        司與英可公司間買賣IC之違反常規交易是否知情？可否
        逕認被告丁○○與被告癸○○間就此部分犯行確有犯意
        聯絡行為分擔，並非無可疑之處。
    (三)起訴意旨又認：本件被告丁○○係受被告癸○○之指示，
      製作中探針公司與英可公司間交易金額為31,491,348元之
      契約，再交由不知情之中探針公司員工補製採購單會計傳
      票等文件資料﹔被告丁○○又於94年2 月23日受被告癸○○指示製作中探針公司與英可公司間買賣金額為3,400 萬
      元之買賣合約書，因認被告丁○○確有參與被告癸○○所
      主導本件中探針公司與英可公司間異常IC買賣交易之犯行
      云云。惟訊據被告丁○○堅決否認上情，並辯稱：本件是
      老闆癸○○叫我提供IC買賣的契約範本給中探針公司參考
      ，至於中探針公司如何與英可公司買賣IC，我不清楚等語
      。經查：
      1.證人即中探針公司之員工壬○○於本院審理中雖曾證稱
        ：中探針公司在94年1 月份跟英可公司、旻辰公司的交
        易，第1 次沒有會簽我們採購部門，第2 次、第3 次有
        ；我們有到英可公司、旻辰公司簽合約蓋章。其中第1
        筆金額匯出的流程跟我們的規定不符，後來有依據被告
        癸○○的指示補作出貨單據。我之前沒有做過IC買賣的
        採購合約，被告癸○○要求我們跟穩維特公司連絡，穩
        維特公司有傳1 份合約給我，叫我照著這個契約簽，但
        我有向被告癸○○表示有些條款不合理，但被告癸○○
        說那是IC產業的特性，叫我還是照作；穩維特公司是直
        接把1 份買賣雙方貨品價格都已經寫好的合約傳給我，
        我們只要用印就可以了。3 次的IC買賣交易都是由穩維
        特公司傳真過來的，被告丁○○有傳合約給我過，但是
        否3 次都是由被告丁○○傳給我的，我不確定等語（見
        本院卷二第46-50 頁）。
      2.惟查，本件中探針公司於94年1 月10日向英可公司購買
        名為512MDDR400I 之貨品，總價為USD 978,600 元，並
        製有訂購單1 份存卷可考（見94年度交查字第1691號卷
        第54頁），依該份訂購單之形式以觀，上方有中國探針
        股份有限公司之抬頭，並有公司地址、電話、傳真之記
        載，下方則有買方（中探針公司）簽認欄、分為「承辦
        人」、「審核」、「核准」、「公司印信」四欄，由其
        形制可確認屬中探針公司之內部文件無疑，又該份訂購
        單之訂單號碼為「RP0000000 」無誤。又依中探針公司
        與英可公司於94年1 月10日所簽訂之買賣契約以觀，其
        中第1 條係規定：「甲方（中探針公司）向乙方（英可
        公司）購買或預約購買電子零組件，單價及數量詳見如
        下明細，即依甲方向乙方所開立的訂單（訂單號碼RP00
        00000） 。採購品名、數量、單價及總價如下」，此有
        該份買賣契約書在卷可查（見同上交查字卷一第290-29
        1 頁）。由此可見，上開買賣契約條款既已載明「訂單
        號碼RP0000000 」之事項，可見該RP0000000 號訂購單
        顯然先於上揭契約簽訂之前即已存在。又上開訂購單為
        中探針公司之內部文件一節，業已認定如前，是衡情被
        告丁○○既非中探針公司內部員工，自不可能取得中探
        針公司內部之訂購單文件加以填載；又訂單號碼係屬中
        探針公司之內部編碼，亦殊難想像被告丁○○如何能得
        知該訂單號碼而記載於上揭買賣契約書上。因此，被告
        丁○○辯稱其本人係應被告癸○○芝要求，提供契約範
        本予中探針公司，由中探針公司自行與英可公司簽約等
        語，似與前揭事證較為相符。
      3.此外，縱認證人壬○○前揭證述被告丁○○係傳真雙方
        貨品、價格都已寫好，僅需用印即可的契約至中探針公
        司等語係屬實在。衡諸事理，亦必須有中探針公司之人
        員將前揭訂單號碼為「RP0000000 」等資料告知被告丁○○，被告丁○○始有將上開內容填載於買賣契約之可
        能。而上開訂購單之形制係屬中探針公司之內部文件，
        被告丁○○不可能越俎代庖代為製作一節，業見前述。
        因此，被告丁○○縱有代為製作前開中探針公司與英可
        公司芝買賣契約一事，亦必係於中探針公司內部已經決
        定與英可公司為該筆交易，並談妥條件後，再出於中探
        針公司內部人員之授意，指示被告丁○○填載契約之內
        容，核其情狀應僅屬該中探針公司內部人員之手腳，提
        供業界對IC買賣契約範本之條款，加以協助而已。由此
        以觀，本院自難遽行推論被告丁○○對上開中探針公司
        與英可公司間之異常IC交易情形，於事前或事中已然知
        情，而認其與被告癸○○就此有犯意連絡及行為分擔。
      4.再者，依卷附中探針公司與英可公司94年2 月23日之買
        賣契約內容以觀（見本院卷一第173-174 頁），其契約
        內容僅有條款6 條，其中第1 條規定雙方合意甲方（中
        探針公司）特此同意向乙方（英可公司）購買或預約購
        買電子零組件，單價及數量依甲方向乙方所開立之訂單
        為準。第2 條規定產品交付、驗收及收款方式；第3 條
        規定匯率、營業稅之相關費用；第4 條規定契約終止之
        方式；第5 條規定契約之有效期間；第6 條則為合意管
        轄之約定，是綜觀全部之契約之內容，僅為中探針公司
        與英可公司間IC買賣之原則性規定，並不涉及實際交易
        之品項、金額等細節；是本件被告丁○○辯稱其僅係依
        被告癸○○之指示提供「契約範本」給中探針公司等情
        ，尚非全然無憑。另上開94年2 月23日中探針公司與英
        可公司間IC交易之訂購單，其形制與前述94年1 月10日
        訂購單完全相同，係屬中探針公司之內部文件無疑，是
        自亦難認被告丁○○對此筆中探針公司與英可公司之IC
        買賣詳情有何知悉之可能。
      5.綜上調查，本件證人丁○○辯稱其本人僅係因老闆即被
        告癸○○之要求，而提供IC買賣之契約範本給中探針公
        司而已，對中探針公司與英可公司間之交易情形並不知
        情，要如何交易是中探針公司自己決定的等語，尚非全
        然無憑。
    (四)至證人丙○○於本院審理中固曾證稱：我是中探針公司的
      簽證會計師，事後查帳才知道中探針公司與英可公司、旻
      辰公司的三筆IC交易異常，因為我們接到櫃買中心的經辦
      人通知，這筆交易中，英可公司、旻辰公司的進貨對象就
      是穩維特公司云云（見本院卷二第50-51 頁）。惟查，本
      件櫃買中心人員甲○○、己○○已證稱本件中探針公司與
      英可公司購買之該批IC，經查並無事證顯示英可公司係向
      穩維特公司進貨等情明確、業見前述。是本件證人丙○○
      前揭證稱櫃買中心人員通知伊英可公司之進貨來源係穩維
      特公司云云，應屬誤解或誤記，不足採信，更無由據為認
      定被告有罪之依據。另依本件公訴人所指資金流向以觀，
      英可公司於收受中探針公司之貨款後，確曾將金額相當之
      款項匯入穩維特公司及袁菘余之金融機構帳戶中，惟資金
      流動之原因事出萬端，而由同案被告癸○○於調查站中亦
      證稱：袁菘余之金融機構帳戶係交由其本人使用，又英可
      公司匯給穩維特公司之款項，部分交由穩維特公司轉交給
      南亞科技等IC原廠，這部分是英可公司要求的金流等語以
      觀（見調查卷宗第1-5 頁），足見本件英可公司向中探針
      公司收取貨款之後之流向，應係由被告癸○○一人操縱處
      理，並無積極事證可資證明被告丁○○亦參與此部分犯行
      。
    (五)綜上所述，本件並無確實證據足以證明被告丁○○就被告
      癸○○所主導中探針公司向英可公司購買IC之交易行為係
      屬不利於中探針公司之異常交易一節，於事前或事中確屬
      知情，本院自難遽認其與同案被告癸○○，就公訴人所指
      之罪名有何犯意聯絡或行為分擔。
七、據上所陳，本件依調查所得證據尚不足以證明被告戊○○、
    丁○○確有違反證券交易法第171 條第1 項第2 款之犯行，
    此外復查無其他積極證據足資證明被告2 人有何公訴人所指
    犯行，揆諸首開說明，因不能證明被告2 人犯罪，自應均為
    無罪之諭知。
據上論斷，應依刑事訴訟法第301條第1項，判決如主文。
本件經檢察官陳旻源到庭執行職務。
中    華    民    國    97    年    3     月    28    日
              刑事第十三庭審判長法  官  李麗珠
                                法  官  俞秀美
                                法  官  許映鈞
以上正本證明與原本無異
如不服本判決應於送達後10日內向本院提出上訴狀
                                書記官  范煥堂
中    華    民    國    97    年    3     月    31    日


司法院資訊處製作；財團法人民間司法改革基金會備份。
